臺灣高等法院臺中分院刑事裁定
110年度抗字第477號
抗  告  人
即受刑  人  黃羿太



上列抗告人因聲請定應執行之刑案件，不服臺灣臺中地方法院中
華民國110年3月22日第一審裁定（聲請案號：110年度聲字第419
號），提起抗告，本院裁定如下：
    主  文
抗告駁回。
    理  由
一、抗告人即受刑人黃羿太（下稱抗告人）抗告意旨略以：依法
    律之刑罰宗旨，是於如何教化、矯正觸法之人，而非利用過
    苛之刑禁錮抗告人，原審裁定有刑之過於嚴苛之情，抗告人
    請求鈞院重新更正裁定，賦予抗告人自新之機會等語。
二、按裁判確定前犯數罪者，併合處罰之；數罪併罰，有二裁判
    以上者，依刑法第51條之規定，定其應執行之刑，刑法第50
    條、第53條分別定有明文。次按法律上屬於自由裁量之事項
    ，有其外部性界限及內部性界限，並非概無拘束。依據法律
    之具體規定，法院應在其範圍選擇為適當之裁判者，為外部
    性界限；而法院為裁判時，應考量法律之目的，及法律秩序
    之理念所在者，為內部性界限。法院為裁判時，二者均不得
    有所踰越。在數罪併罰，有二裁判以上，定其應執行之刑時
    ，固屬於法院自由裁量之事項，然仍應受前揭外部性界限及
    內部性界限之拘束（最高法院92年度台非字第227 號判決意
    旨參照）。復按數罪併罰之定應執行之刑，係出於刑罰經濟
    與責罰相當之考量，並非予以犯罪行為人或受刑人不當之利
    益，為一種特別的量刑過程，相較於刑法第五十七條所定科
    刑時應審酌之事項係對一般犯罪行為之裁量，定應執行刑之
    宣告，乃對犯罪行為人本身及所犯各罪之總檢視，除應考量
    行為人所犯數罪反應出之人格特性，並應權衡審酌行為人之
    責任與整體刑法目的及相關刑事政策，在量刑權之法律拘束
    性原則下，依刑法第五十一條第五款之規定，採限制加重原
    則，以宣告各刑中之最長期為下限，各刑合併之刑期為上限
    ，但最長不得逾三十年，資為量刑自由裁量權之外部界限，
    並應受法秩序理念規範之比例原則、平等原則、責罰相當原
    則、重複評價禁止原則等自由裁量權之內部抽象價值要求界
    限之支配，使以輕重得宜，罰當其責，俾符合法律授與裁量
    權之目的，以區別數罪併罰與單純數罪之不同，兼顧刑罰衡
    平原則。個案之裁量判斷，除非有全然喪失權衡意義或其裁
    量行使顯然有違比例、平等諸原則之裁量權濫用之情形，否
    則縱屬犯罪類型雷同，仍不得將不同案件裁量之行使比附援
    引為本案之量刑輕重比較，以視為判斷法官本於依法獨立審
    判之授權所為之量情裁奪有否裁量濫用之情事。此與所謂相
    同事務應為相同處理，始符合比例原則與平等原則之概念，
    迥然有別（最高法院100年度台上字第21 號判決意旨參照）
    。末按關於刑之量定，係實體法上賦予法院得為自由裁量之
    事項，倘其未有逾越法律所規定之範圍，或濫用其權限，即
    不得任意指摘為違法。在同一犯罪事實與情節，如別無其他
    加重或減輕之原因，下級審量定之刑，亦無過重或失輕之不
    當情形，則上級審法院對下級審法院之職權行使，原則上應
    予尊重（最高法院75年台上字第7033號判例要旨、85年度台
    上字第2446號判決意旨參照）。
三、經查：
（一）抗告人所犯如原審裁定附表所示各罪，先後經臺灣雲林、
      彰化、新竹、臺中、苗栗等地方法院及本院分別判處如該
      附表所示之刑，均經分別確定，有該附表所示各判決書及
      臺灣高等法院被告前案紀錄表在卷可稽。嗣經檢察官聲請
      定其應執行之刑，原審審核卷證結果，認其聲請為正當，
      依刑事訴訟法第477條第1項，刑法第53條、第51條第5款
      ，裁定其應執行刑為有期徒刑9年2月。而抗告人就附表所
      示之罪分別係犯三人以上共同詐欺取財罪（編號1至21部
      分）及（修正前）共同偽造有價證券罪（編號22至23部分
      ），就附表編號1至18所示之罪【各處有期徒刑1年4月、1
      年3月、1年2月（2次）、1年4月（11次）、1年6月（4次
      ）、1年8月（3次）、1年2月、1年4月（3次）、1年3月（
      2次）、1年2月（3次）、1年1月（28次）、1年（3次）、
      1年1月（11次）、1年4月、1年3月（3次）、1年2月（2次
      ）、1年1月及1年1月】曾定應執行刑為6年8月；就附表編
      號19至21所示之罪【各處有期徒刑1年1月、1年2月（5次
      ）及1年3月（2次）】曾定應執行刑為有期徒刑1年8月；
      就附表編號22至23所示之罪【各處有期徒刑1年8月、1年8
      月】曾定應執行刑為有期徒刑2年。抗告人所犯該附表所
      示各罪，其宣告刑之總和為有期徒刑109年4月，經前述曾
      定應執行刑有期徒刑6年8月、1年8月及2年之總和刑期則
      為有期徒刑10年4月，而原審裁定就上開案件定應執行刑
      為有期徒刑9年2月，已低於各罪宣告刑之刑期總和即有期
      徒刑109年4月，亦低於其各罪原所定執行刑之總和即有期
      徒刑10年4月，並係在各刑中之最長期（即有期徒刑1年8
      月）以上，各刑合併之刑期【即有期徒刑109年4月，惟依
      法不得逾30年（刑法第51條第5款參照）】以下，足認原
      審此項裁量職權之行使，並無違反法律之目的及法律秩序
      之理念所在，符合外部性、內部性界限，屬法院裁量職權
      之適法行使，揆諸上揭說明，原審裁定並無違法或不當。
（二）次查，細譯卷附各該確定判決書上所載犯罪事實可知，抗
      告人上揭犯行之犯罪時間，分別係自106年9月中旬起迄至
      同年10月底止為「三人以上共同詐欺取財」，暨107年4月
      9日、15日為「（修正前）共同偽造有價證券」等犯行。
      本院審酌抗告人所犯：（修正前）共同偽造有價證券部分
      ，僅因抗告人缺錢花用，而偽造本案之本票，固非可取，
      然其係為作為其將來會依約如期向告訴人清償債務之擔保
      ，而偽造本案本票並持以行使，且偽造之本票張數僅2張
      ，尚非專以偽造大量之有價證券販售圖利之情形，對於金
      融秩序危害尚非重大；三人以上共同詐欺取財部分，各罪
      之罪質、犯罪動機（均為取得被害人財物）及行為手段（
      擔任詐騙集團之提款車手）亦均相同，然犯罪時間已有間
      隔，且亦應斟酌每次加重詐欺犯行均各自侵害被害人之財
      產法益，對其等造成損害非輕，亦影響其等生活至鉅。經
      抗告人於前揭期日即106年10月30日有2次（即附表編號3
      ）、106年10月12日、15日各有3次、6次（即附表編號4）
      、106年10月9日有2次（即附表編號5）、106年9月19日、
      22日、23日、30日、10月7日、14日、16日、27日、31日
      各有4次、2次、4次、2次、2次、4次、2次、2次、4次（
      即附表編號11）、106年9月20日、21日各有3次、2次（即
      附表編號13）及106年9月25日有2次（即附表編號20）之
      加重詐欺犯行，情節非輕，犯罪時間密接，顯見其輕忽法
      律，就其所犯財產犯罪而言，已對他人財產造成實質上損
      害，且犯罪甚為頻繁，堪認其一再犯罪，已非偶發性犯罪
      ，反映出其法治觀念薄弱，自我約束能力不足之人格特性
      與犯罪傾向，嚴重欠缺尊重他人財產權益、正確謀生、法
      治觀念，自不宜給予過度刑罰優惠，而應受較高之刑罰評
      價，以匡正其迭次違反刑罰規範之行為。是原審在上開範
      圍內，綜合斟酌抗告人犯罪行為之不法與罪責程度，及對
      其施以矯正之必要性，裁定抗告人應執行有期徒刑9年2月
      ，顯無過重之情形，於法並無不合，尚稱允當。
（三）末查，原審已考量抗告人上開所犯各罪，其犯罪之態樣、
      手段及侵害法益同一與否，責任非難重複程度高或低，暨
      衡以抗告人所犯各罪情節、行為人預防需求、整體刑法目
      的及相關刑事政策等情狀，為整體非難評價等情後，裁定
      抗告人應執行有期徒刑9年2月，於扣除抗告人就附表編號
      1至18、19至21及22至23業經定執行刑獲致減少之有期徒
      刑利益外，抗告人尚獲有利益即減少有期徒刑20年10月（
      即30年－9年2月），自難因原審裁定所定之執行刑減輕幅
      度未若抗告人主觀預期，即認原審裁定有何違法或不當。
      是原審裁定理由縱有論述簡略之處，惟其就自由裁量權之
      行使，尚符合比例原則、公平正義原則、法律秩序理念及
      法律規範目的，無瑕疵可指，自應尊重其裁量權限之行使
      。
（四）綜上，原審裁定符合定應執行刑裁量權行使之外部性界限
      與內部性界限，亦非置抗告人可能蒙受過苛之刑罰於不顧
      ，難謂有何濫用裁量權或失之過重之違法或不當情事。抗
      告人徒執前揭情詞，任意指摘原審定應執行刑之裁定過於
      嚴苛，請求重新更正裁定，為無理由，應予駁回。
四、據上論斷，應依刑事訴訟法第412條，裁定如主文。
中　　華　　民　　國　　110 　年　　5 　　月　　3 　　日
　　　　　  刑事第八庭　審判長法　官　林  清  鈞
                              法　官  黃  小  琴
                              法　官  郭  瑞  祥
以上正本證明與原本無異。
如不服本裁定，得於收受送達5日內向本院提出抗告書狀 (須附
繕本)。
                              書記官  賴  淵  瀛
　　　　　　　　　　　　　　　
中　　華　　民　　國　　110 　年　　5 　　月　　3 　　日